臺灣高等法院刑事判決　　　　　 94年度重上更(四)字第159號
上　訴　人
即　被　告　乙○○
選任辯護人　蕭介生律師
上列上訴人因誣告案件，不服臺灣臺北地方法院八十六年度訴字
第一○五七號中華民國八十七年八月二十七日第一審判決（起訴
案號：臺灣臺北地方法院檢察署八十六年度偵字第三○一八號、
併辦案號：同署八十九年度偵字第一五四九一號），提起上訴，
本院判決後，經最高法院第四次發回更審，本院更為判決如下：
    主  文
原判決撤銷。
乙○○意圖他人受刑事處分，向該管公務員誣告，累犯，處有期
徒刑貳年。
    事  實
一、乙○○前於民國七十二年間因詐欺案件，經本院判處有期徒
    刑四月，並於七十八年一月二十五日經減刑為有期徒刑二月
    確定，七十八年一月一日入監執行，七十八年二月二十八日
    執行完畢。
二、緣乙○○於七十八年十一月、十二月間向丙○○表示因經濟
    困難，欲向丙○○借款新臺幣（下同）二千零七十五萬六千
    九百元，並願以蔡吉義及其胞兄周銘嘉所共有坐落台北市○
    ○區○○段一小段一一三號地號土地，及其地上建物門牌號
    碼為台北市○○區○○街五十八號六樓房屋，提供向台北市
    第七信用合作社龍安分社（下稱七信龍安分社）設定抵押，
    以借款二千零七十五萬六千九百元，俟該貸款辦妥後再歸還
    ，丙○○允之，即分別向陳聰寶、李春道、周雪蓉、嚴太榮
    、蔡崇賢、甲○○、王武男等友人借得計二千零七十五萬六
    千九百元後交予乙○○，乙○○則交付曾張送妹（原冠夫姓
    ，後更名為張送妹）所簽發付款人為七信龍安分社，甲存第
    六九三五九之二號帳戶之支票九張予丙○○為憑，丙○○並
    分別再將該支票九張交付予陳聰寶、李春道、周雪蓉、嚴太
    榮、蔡崇賢、甲○○、王武男等人收執，嗣上開抵押貸款案
    因故取消，所交付之九張支票經提示後均不獲兌現，並經過
    多次換票延期，乙○○仍無法清償債務，而陳聰寶、李春道
    、周雪蓉、嚴太榮、蔡崇賢等人所持有由乙○○輾轉交付之
    張送妹簽發之付款人七信龍安分社之支票，亦陸續退票，嗣
    陳聰寶、周雪蓉、李春道透過丙○○與乙○○取得聯繫，乙
    ○○並答允陳聰寶、周雪蓉另行簽發支票已換回原先退票之
    支票；乙○○遂於七十八年、七十九年間：
  (一)持一張前揭帳號，票號ＦＣ0000000、面額一百萬元
    ，已由乙○○事先在支票背面簽名背書之支票，至周雪蓉服
    務處所即臺北市○○路○段一０八號臺北市第七信用合作社
    城南分社二樓，向周雪蓉換回原先已退票之支票，並表明其
    已有支票背書，保證屆期不會再退票。
  (二)持四張前揭帳號，票號ＦＣ0000000（面額四十四萬
    元）、票號ＦＣ0000000（面額二十一萬六千九百元
    ）、ＦＣ0000000（面額四百二十萬元）、ＦＣ00
    00000（面額一百萬元），至陳聰寶服務處所即臺北市
    ○○路臺北市第七信用合作社儲蓄部，向陳聰寶換回原先已
    退票之支票，乙○○並在該四張支票背面親自簽名背書。
  (三)另行簽發二張前揭帳號，票號ＦＣ0000000（面額二
    百萬元）、票號ＦＣ0000000（面額二十萬元），並
    均已在該支票背面簽名背書，委由丙○○分別交付予李春道
    （面額二百萬元票，原審誤為蔡崇賢）、嚴太榮（面額二十
    萬元票），並換回原先已退票之支票。
三、詎乙○○明知前揭帳號，票號ＦＣ0000000（面額一
    百萬元）、ＦＣ0000000（面額四十四萬元）、ＦＣ
    0000000（面額二十一萬六千九百元）、ＦＣ000
    0000（面額四百二十萬元）、ＦＣ0000000（面
    額一百萬元，起訴書誤載為ＦＣ0000000）、ＦＣ0
    000000（面額二百萬元）、ＦＣ0000000（面
    額二十萬元）等七張，乃係其親自在該等支票背面簽名背書
    ，竟意圖使丙○○受刑事處分，於八十一年五月二十六日具
    狀，虛構前揭七張支票乃係丙○○為提出民事訟訴而冒用乙
    ○○名義，偽造乙○○之背書，向臺灣臺北地方法院檢察署
    提出偽造文書之告訴。丙○○有關偽造乙○○支票背書案件
    ，經臺灣臺北地方法院檢察署檢察官於八十二年二月十六日
    起訴（八十一年度偵字第一一七八一號），並經原法院於八
    十二年九月二十四日以八十二年度訴字第一七一六號判決判
    處有期徒刑八月，緩刑三年，丙○○上訴後，經本院於八十
    五年十二月十日以八十五年度上更(一)字第一六六號判決無罪
    確定，丙○○始免於受刑事處分。
四、案經台灣高等法院檢察署發交由台灣台北地方法院檢察署檢
    察官偵查起訴，及丙○○提出告訴由台灣台北地方法院檢察
    官檢察官偵查移送本院併案審理。
    理  由
甲、證據能力方面：
一、按被告以外之人於審判外之言詞或書面陳述，除法律有規定
    者外，不得作為證據，刑事訴訟法第一百五十九條第一項項
    固定有明文；惟被告以外之人於審判外之陳述，雖不符同法
    第一百五十九條之一至第一百五十九條之四之規定，而經當
    事人於審判程序同意作為證據，法院審酌該言詞陳述或書面
    陳述作成時之情況，認為適當者，亦得為證據。又當事人、
    代理人或辯護人於法院調查證據時，知有第一百五十九條第
    一項不得為證據之情形，而未於言詞辯論終結前聲明異議者
    ，視為有前項之同意，同法第一百五十九條之五亦定有明文
    。查證人周雪蓉、陳聰寶、李春道、蔡崇賢、嚴太榮、王武
    榮、張送妹（原冠夫姓為曾張送妹）於偵查、原審及本院前
    審審理中暨另案於臺灣臺北地方法院八十二年度訴字第一七
    一六號案件偵查、法院審理中之供述，本院下述引據之證據
    ，雖有部分係被告以外之人於審判外之陳述，惟檢察官、被
    告及辯護人於本院審理時對於該等證據之證據能力均表示不
    爭執，迄於言詞辯論終結前亦未聲明異議。且被告及其辯護
    人於本院就證人周雪蓉、陳聰寶、李春道、蔡崇賢、嚴太榮
    、王武榮部分均陳明不再聲請傳喚詰問，有本院九十三年十
    二月二日準備程序筆錄（本院更(三)卷第三十四頁）及九十四
    年九月二十一日準備程序筆錄（本院更(四)卷第四十二頁）足
    稽。本院審酌該供述證據作成時之情況，並無不能自由陳述
    之情形，亦無違法取證或其他瑕疵，認為以之作為證據為適
    當，下述實體事項乙一之證人審判外之陳述，得為證據。
二、告訴人丙○○提出之錄音帶及錄音譯文，主張被告與其對話
    時，有承認積欠其二千多萬元一事，惟被告否認與告訴人有
    錄音帶及譯文內容之對話，辯護人亦主張告訴人提出之錄音
    帶及錄音譯文無證據能力，經本院於九十五年三月一日準備
    程序當庭播放勘驗錄音帶，勘驗結果，錄音內容之對話聽不
    清楚一節，有勘驗筆錄（本院更(四)卷第一三一頁）可稽，經
    送請法務部調查局進行聲紋比對鑑定，鑑定結果，錄音對話
    內容未發現有中斷痕跡，惟被告經通知前去調查局接受錄音
    採樣時，裝腔作勢，不符合聲紋特徵比對條件，無法與送驗
    錄音帶中待鑑疑為「乙○○」之男子聲音作聲紋比對。再送
    請內政部警政署刑事警察局作聲紋比對鑑定，因待鑑語音似
    疑八十年間錄製，已逾可為鑑定之時間六年，因此無法辦理
    鑑定，亦有法務部調查局九十五年六月十九日調科參字第○
    九五○○二七○三七○號聲紋鑑定報告書、內政部警政署刑
    事警察局九十五年七月三十一日刑鑑字第○九五○一○六二
    二○號（本院更(四)卷第一六五頁、第一七六頁）可憑，因無
    從查證錄音帶內疑為被告之男子聲音確係被告之聲音，是以
    告訴人所提錄音帶及錄音譯文，尚難執為被告有自白其積欠
    告訴人二千多萬元之證據。
乙、實體方面：
一、訊據上訴人即被告乙○○始終否認其有誣告犯行，於原審、
    本院前審及本審均辯稱：未向告訴人丙○○借款二千萬元，
    亦未提供周銘嘉土地設定抵押，未使用張送妹的支票，其到
    七信城南分社找周雪蓉是受告訴人所託送支票給周雪蓉，但
    其未在系爭七張支票背書，而其認為係告訴人冒用其署押簽
    名背書，乃係從系爭七張支票全部之背書觀之，並不一致，
    就該七枚署押與其署押比對，無論筆勢、結構、形態均迥然
    不同，應非同一人書寫，又依告訴人在金融界服務近二十年
    之年資經歷，職位為副理，衡情亦無讓其為不一致之背書之
    情事，是其認系爭七張支票乃告訴人恐債權不能確保之情況
    下，為追索債權所偽造，其並無誣告行為，且其與證人陳聰
    寶、李春道等人素昧平生，彼此之間不可能有借貸或交付支
    票情事，若其真有背書，證人等早已依法提示支票並追索，
    證人等既未遵期提示支票或追索，是其證言虛假而毫無憑據
    云云。
二、經查：
  (一)被告於八十一年五月二十六日具狀向臺灣臺北地方法院檢察
    署提出偽造文書之告訴，誣指告訴人冒用其名義，在七信龍
    安分社，甲存第六九三五九之二號帳戶，發票人為張送妹之
    票號ＦＣ0000000、ＦＣ0000000、ＦＣ00
    00000、ＦＣ0000000、ＦＣ0000000、
    ＦＣ0000000ＦＣ0000000之七張支票背面，
    偽造「乙○○」之背書，告訴人涉嫌偽造乙○○支票背書犯
    行，經臺灣臺北地方法院檢察署檢察官於八十二年二月十六
    日起訴（八十一年度偵字第一一七八一號），並經原法院於
    八十二年九月二十四日以八十二年度訴字第一七一六號判決
    判處有期徒刑八月，緩刑三年，告訴人不服上訴後，經本院
    於八十五年十二月十日以八十五年度上更(一)字第一六六號判
    決無罪，嗣並確定之事實，已據被告及告訴人陳明在卷，並
    有告訴狀（台灣台北地方法院檢察署八十一年度偵字第一一
    七八一號卷影本）、八十一年度偵字第一一七八一號、第一
    ○一二六號、第一六四五三號起訴書、台灣台北地方法院八
    十二年度訴字第一七一六號、本院八十二年度上訴字第六六
    六七號（八十六年度偵字第三○一八號卷第二頁至第十六頁
    ）、本院八十五年度上更(一)字第一六六號刑事判決書（本院
    八十七年度上訴字第四三六五號卷第六十四頁至第六十八頁
    ）可稽。
  (二)而被告向告訴人調借二千零七十五萬六千九百元，告訴人轉
    向數名朋友調借籌措上開數額之款項借予被告，被告則交付
    發票人為張送妹之七信龍安分社帳戶支票予告訴人，告訴人
    再轉交予出借款項之朋友，惟支票屆期均退票之事實，已據
    告訴人於九十五年二月十四日本院審理時證述綦詳（本院更
    (四)卷第一一八頁、第一一九頁），並於九十五年九月十三日
    本院準備程序及九十五年十二月二十八日本院審理時各提出
    一紙字條（本院更(四)卷）為證，被告坦認上開字條上之文字
    確係其親筆書寫交予告訴人（見本院更(四)九十五年十一月六
    日準備程序筆錄第二項、九十五年十二月二十八日審判筆錄
    第五頁）。依據該字條記載文字：「Ａ. 金額2,100萬。Ｂ.
    解決方式－1.第一次用三間．二層樓房三間及現金 400萬。
    2. 第二次於今年95.12.31前1,100萬」、「目前並不是我有
    能力，是別人要替我解決，是我離婚的太太」等語，明白表
    示被告積欠告訴人二千一百萬元之債務，參以證人陳聰寶、
    周雪蓉、蔡崇賢、李春道、嚴太榮、甲○○、王武男於八十
    二年九月十七日台灣台北地方法院八十二年度訴字第一七一
    六號案審理時，均證述其等確於七十八年十一月、十二月間
    分別將數十萬元至數百萬之款項出借予告訴人轉借他人之情
    節。而證人周銘嘉、李士會於另案亦分別證稱：「…（權狀
    是何人向你拿？）當初是丙○○向我的…」（周銘嘉，本院
    八十五年度上更(一)一六六號案八十二年八月二十四日訊問筆
    錄、八十六年度偵字第三○一八號卷第十八頁反面）、「…
    被告三人（指被告、周銘嘉、張送妹）均是我們合作社的往
    來客戶，本件貸款是我承辦，案件是由副理（指告訴人）直
    接交予我辦理，最後仍需送總社核准，超過三個月沒貸，即
    取消資格…時間是在七十八年十一月底十二月初左右…」（
    李士會，本院八十五年度上更(一)一六六號案八十二年九月十
    七日審理筆錄，八十六年度偵字第三○一八號卷第二十一頁
    反面、第二十二頁正面）。又告訴人另案具狀對被告提出詐
    欺告訴，所檢附之張送妹前揭帳號票號ＦＣ0000000
    、ＦＣ0000000、ＦＣ0000000、ＦＣ000
    0000、ＦＣ0000000、ＦＣ0000000、Ｆ
    Ｃ0000000、ＦＣ0000000、ＦＣ00000
    000張支票影本及退票理由單（台灣台北地方法院檢察署
    八十一年度偵字第一○一二六號卷），其中票號ＦＣ000
    0000（面額一百萬元）、ＦＣ0000000（面額四
    百二十萬元）、ＦＣ0000000（三百三十萬元）、Ｆ
    Ｃ0000000（八百四十萬元）之背面蓋有「乙○○」
    印文，核與被告自行於原審八十六年六月十三日調查時當庭
    提出之台北市第七信用合作社開戶印鑑卡上印文相同，亦有
    該印鑑在卷可憑（原審卷第三十四頁），被告亦坦認有在Ｆ
    Ｃ0000000、ＦＣ0000000二張支票背面蓋章
    背書，雖然其於九十五年十二月二十八日本院審理則供述：
    「…（你為何自白在其中兩張支票背書，面額分別為八百四
    十萬元及三百三十萬元？）那二張支票是因為我大哥周銘嘉
    與他有金錢上的往來，但是否為借貸，我不清楚…」等詞置
    辯，惟被告係民國三十二年九月十六日出生，自承高商畢業
    ，從事土地仲介為業，足見已有相當之社會經驗，衡諸常情
    ，鮮少會毫無原因，即在面額八百四十萬元及三百三十萬元
    之支票背書，是知其此部分之說詞，實係卸責之詞。更由上
    可證，告訴人所指被告有向其借款二千零七十五萬六千九百
    元一節，應非虛構。
  (三)被告雖否認前揭其對告訴人提出偽造文書告訴，有關系爭七
    張支票背面之「乙○○」背書，係其本人所為，且未使用該
    七張支票。然而：
  (1)系爭七張支票其中票號ＦＣ0000000（面額一百萬元
    ），乃係被告在臺北市○○路○段一０八號二樓七信城南分
    社交由證人周雪蓉收執，業據證人周雪蓉於原審調查時證述
    甚詳，證人周雪蓉並供稱：「（問：該一百萬元支票之前，
    亦是交付一百萬元支票？）是的，前幾次換票都是經丙○○
    轉交給我，該張支票是最後一張換票，被告直接交給我，因
    為我要看被告本人，拒絕由丙○○轉交給我」、「支票拿來
    時，被告已簽章好的，我曾向丙○○查證過，因為我不認識
    被告，我當時當場打電話去問丙○○，與乙○○對質無誤才
    收的，因被告簽字我看不懂，被告說是他本人簽章的，我慎
    重查實後，才收下該張支票」等語（見原審卷第七八頁、第
    一八八至一九０頁，原審法院八十六年八月四日、八十七年
    五月十八日訊問筆錄），證人周雪蓉前揭證詞與告訴人所述
    相符，且被告於原審八十七年五月十八日審理時亦當庭是認
    支票是其持至上址向證人周雪蓉換票，可見自該時起，該支
    票即在證人周雪蓉持有中，由於證人周雪蓉原本未曾與被告
    見過面，衡情迄該支票經提示而退票時止，要無偽造乙○○
    背書之理，參之證人周雪蓉與被告素不相識，當無誣陷被告
    之虞，而前揭支票之發票人乃係張送妹，並非被告本人，則
    債務人即借貸者即係被告本人，證人周雪蓉特別注意被告是
    否有背書、被告在其非發票人之支票上簽名背書以示負責等
    ，亦均屬情誼之舉、事理之常，是證人周雪蓉前揭證言，自
    堪以採信。足見系爭支票票號ＦＣ0000000（面額一
    百萬元），乃係由被告親自背書，應可認定。
  (2)系爭七張支票其中票號ＦＣ0000000（面額四十四萬
    元）、票號ＦＣ0000000（面額二十一萬六千九百元
    ）、ＦＣ0000000（面額四百二十萬元）、ＦＣ00
    00000（面額一百萬元），乃被告在臺北市○○路臺北
    市第七信用合作社儲蓄部交由證人陳聰寶收執，業據證人陳
    聰寶於原審調查時證述甚詳，證人陳聰寶並供稱：「丙○○
    向我借錢，丙○○拿到錢再轉借給乙○○，乙○○也只借五
    百多萬元，分三、四次分批借的，丙○○拿四張乙○○的支
    票給我，給我這些支票之前（按即系爭七張支票之前揭四張
    支票），已給我四張支票，但未兌現，後來我找丙○○，丙
    ○○則聯絡被告到七信濟南路儲蓄部拿這四張支票換前支票
    」、「乙○○、丙○○均在七信儲蓄部」、「乙○○事先已
    簽章、把金額填好，背書方面是當時我和儲蓄部經理聊天時
    ，他自己背書，我看到被告背書的」等語（見原審卷第九二
    頁，原審法院八十六年九月十一日訊問筆錄）、「這四張支
    票是換票的，前面四張退票後，到七信濟南路儲蓄部換的，
    我約了乙○○在儲蓄部換票，我先找丙○○，由丙○○約了
    被告在儲蓄部換票，被告在儲蓄部交給我系爭四張支票」、
    「我當時和經理聊天，沒注意被告寫什麼，被告是在支票背
    面簽名的」（見原審卷第一九二頁，即同法院八十七年五月
    十八日訊問筆錄），證人陳聰寶前揭證詞，與告訴人所述相
    符，參之證人陳聰寶與被告素不相識，當無誣陷被告之虞，
    而前揭支票之發票人乃係張送妹，並非被告本人，則債務人
    即借貸者既係被告本人，證人陳聰寶特別注意被告是否有背
    書、被告在其非發票人之支票上簽名背書以示負責等，亦均
    屬情誼之舉、事理之常，苟非有上開事實，衡情證人陳聰寶
    當無於原審具結後而為上開證述，即甘冒受偽證罪處罰危險
    之理，凡此足證證人陳聰寶前揭證言，自堪以採信。足見系
    爭七張其中支票票號ＦＣ0000000（面額四十四萬元
    ）、票號ＦＣ0000000（面額二十一萬六千九百元）
    、ＦＣ0000000（面額四百二十萬元）、ＦＣ000
    0000（面額一百萬元），乃係由被告親自背書，亦可認
    定。
  (3)另系爭七張支票中之票號ＦＣ0000000（面額二百萬
    元）、ＦＣ0000000（面額二十萬元），前者係另一
    債權人即證人李春道所持有，後者乃另一債權人嚴太榮所持
    有等情，業據告訴人、證人李春道陳稱甚詳，告訴人於九十
    五年二月十四日本院更(四)審理時證稱：「…支票退票我打電
    話給乙○○，是乙○○到七信儲蓄部，李春道、嚴太榮也到
    七信儲蓄部一起會面，李春道的支票是乙○○交給我，我再
    寄給李春道，我沒有看有無背書，嚴太榮、周雪榮等人的支
    票，我沒有經手…」（本院更(四)卷第一一八頁、第一一九頁
    ）等詞。經質諸被告雖一再否認其在前揭二張支票上簽名背
    書，惟系爭七張支票票號ＦＣ0000000（面額二百萬
    元）、ＦＣ0000000（面額二十萬元）、ＦＣ000
    0000（面額一百萬元）、ＦＣ0000000（面額四
    十四萬元）、ＦＣ0000000（面額二十一萬六千九百
    元）、ＦＣ0000000（面額四百二十萬元）、ＦＣ0
    000000（面額一百萬元）中之五張支票，即支票票號
    ＦＣ0000000（面額一百萬元）、ＦＣ000000
    0（面額四十四萬元）、ＦＣ0000000（面額二十一
    萬六千九百元）、ＦＣ0000000（面額四百二十萬元
    ）、ＦＣ0000000（面額一百萬元）之背書筆跡（乙
    ○○）係被告所簽，已如前述，該五張支票與票號ＦＣ00
    00000（面額二百萬元）、ＦＣ0000000（面額
    二十萬元）之背書筆跡，以肉眼細加比對、觀察，不論筆序
    慣性、筆韻神態、結構、形態等幾近相同，足證系爭七張支
    票確係被告所背書者，殊無疑義。
  (四)至被告承認為其背書之三紙支票，其中票號ＦＣ00000
    00（有被告署押及印文，八十六年度執他字第九九一號卷
    第二五頁），ＦＣ0000000（有被告印文，同案卷中
    北檢八十一年度偵字第一０一二六號卷第八十八頁）二紙，
    均是認係以印章（文）背書，非以手寫方式為之，故與系爭
    七張支票不同，而另一紙票號ＭＤ0000000號支票正
    本業經持票人余德和聲請發還。茲就有關鑑定筆跡及其他調
    查情形之分述如次：
  (1)中央警察大學八十五年九月九日校科字第八五二八二０號
    函，鑑定結果：「本案系爭支票簽名字跡（ＦＣ00000
    00、ＦＣ0000000、ＦＣ0000000號之支票
    ）與乙○○庭書字跡兩者所呈現筆序慣性、筆韻神態具有相
    當程度之相似性，然簽名鑑定於筆跡鑑識中獨具錯誤判定之
    危險特性，必須完整蒐集本案關係人平日字跡作為個化判定
    之必要條件資料，始能正確鑑定識別，避免誤判，依據現有
    資料無法形成確定性結論」（見本院另案曾張送妹（張送妹
    ）被訴偽證案件八十五年度上更(一)字第一六六號卷第八五至
    八六頁）。
  (2)憲兵司令部刑事支援中心八十六年十一月二十日綱得字第
    一六八九七號鑑驗通知書：「(一)送鑑資料原編號Ｋ（ＦＣ0
    000000號支票）、Ｌ（ＦＣ0000000號支票）
    、Ｍ（ＦＣ0000000號支票）中『乙○○』簽名字跡
    與原編號Ａ（ＭＤ0000000號支票）、Ｈ、Ｉ、Ｊ（
    均為乙○○當庭書寫之字跡）中『乙○○』簽名字跡間之慣
    性特徵均不相符。(二)送鑑資料原編號Ｂ（臺北市第七信用合
    作社乙○○開戶印鑑資料）中之字跡因書寫速度及寫法不同
    ，無法比對。(三)送鑑資料原編號Ｃ、Ｄ、Ｅ、Ｆ、Ｇ（乙○
    ○七十七年八月二十五日、七十七年八月二十六日、七十七
    年八月二十七日、七十七年八月二十九日臺北市第七信用合
    作社支票存款送款簿之新臺幣大寫欄內筆跡）中無可供比對
    之字跡，無法比對。」（見本案原審卷第一二九頁）。
　(3)憲兵司令部刑事鑑識中心八十七年七月十五日綱得字第０
    八七一一號鑑驗通知書：「(一)送鑑臺北市第七信用合作社票
    號ＦＣ0000000、ＦＣ0000000二紙支票背面
    上之『乙○○』簽名字跡與彰化業銀票號ＭＤ000000
    0支票背面上之『乙○○』簽名字跡間，書寫慣性特徵均不
    相符。(二)臺北市第七信用合作社票號ＦＣ0000000、
    ＦＣ0000000、ＦＣ0000000、ＦＣ0000
    000、ＦＣ0000000、ＦＣ0000000、ＦＣ
    0000000等七紙支票背面上之『乙○○』簽名字跡間
    ，因特徵不足，無法鑑定。」（見本案原審卷第二０五頁）
    。
  (4)法務部調查局九十二年七月二十五日調科貳字第０九二００
    二四七一四０號函，鑑定結果：「本案待鑑支票號碼ＦＣ0
    000000、ＦＣ0000000、ＦＣ0000000
    、ＦＣ0000000等原本支票四紙，其背面上『乙○○
    』字跡，因均為草體書寫，筆劃極為簡略，其形狀甚至難以
    辨識為「乙○○」三字，該簽名之書寫字體、字形均未見於
    所提供參對之乙○○親簽字樣中，惟兩者是否即非出於同一
    人手筆，則由於兩類字跡書體不一（一為草體、一為行體）
    而難客觀比對認定。」（見本案本院更(一)審卷第九十七頁）
    。
　(5)本院函請安泰商業銀行農安分行（原北市七信）檢送曾張送
    妹簽發之ＦＣ0000000至ＦＣ0000000號支票
    ，由被告背書且已回籠之支票正本送院，惟據該分行函復稱
    ：「本行支票存款戶曾張送妹（帳號0000000）已於
    七十九年九月十八日拒往，因查無電腦檔留存，故無法提供
    該資料。」（本院更(二)卷第二六頁）；又本院檢具ＦＣ0
    000000、ＦＣ0000000─６號支票四紙（原審
    卷第一六０至一六三頁）；被告當庭所書寫姓名（原審卷
    第三三頁、本院上更(一)卷第九五頁）；北院八十二年度促
    速一五三七九號卷第五頁即ＭＤ0000000號支票影本
    被告背書；告訴人於偵審中之簽名等，送請內政部警政署
    刑事警察局鑑定至簽名筆跡有無相同者，據該局以上開
    資料簽名筆跡書寫方式不同，且上開支票背書影本欠清晰
    ，復稱「歉難鑑定」（本院更(二)卷第四十一頁至第四十九頁
    ），嗣本院復檢送本件歷審全卷及本院依被告聲請函調案卷
    （北檢八十六年度偵字第三０一八號、八十七年度偵字第一
    九八七九號、八十六年度偵字第一六一０八號、北院八十二
    年度促速字第一五三七九號、八十六年度訴字第一０五七號
    、本院八十七年度上訴字第四三六五號、九十一年度上更(一)
    字第八九八號案卷，請該局就所有告訴人及被告應訊時之署
    押與上開所示支票四紙背書鑑定「周」字筆跡與何人相同
    ，據該局於九十三年六月十五日以刑鑑字第０九三０一二一
    二一八號函復稱，上開所示支票上乙○○之「周」字簽名
    字跡筆劃簡單，特徵不明顯，故「歉難鑑定」（均詳本院更
    (二)卷第五十九頁）。
  (6)是綜合前開(1)至(5)所述，上開鑑定結果，均不足供為證據，
    更難資為被告有利之證明甚明。而被告歷次到庭之簽名、當
    庭書寫之姓名、在台北市第七信用合作社、合作金庫申請開
    戶之印卡上之簽名，均不盡相同，其中送請中央警察大學鑑
    定之被告當庭書寫之「乙○○」（中央警察大學八十五年九
    月九日校科字第八五二八二０號函檢還之附件）及九十三
    年四月五日本院更(二)準備程序時書寫之「乙○○」（本院更
    (二)卷第二十二頁），更是異於其於其他庭訊、開戶印鑑卡之
    簽名（見原審卷第三十二頁反面、第三十三頁正面、第三十
    四頁、第五十九頁、本院上訴卷第四十一頁、本院更(一)卷第
    八十六頁、第九十六頁、本院更(三)卷第三十六頁、第六十三
    頁、本院更(四)卷第四十二頁、第八十四頁、第九十八頁、第
    一三二頁、一三七頁反面、第一七三頁反面、一八九頁、二
    ○四頁），亦異於前揭告訴人所提出被告所書寫之字條之字
    跡，足見被告於不同時間、場合，所書寫之文字，其字體、
    筆勢、結構、形態均不盡相同。
  (五)再證人張送妹於九十四年五月十日本院更(三)審審理中固證稱
    ：其在七信開戶後支票交給丙○○，支票存款送款簿存根聯
    的簽名是丙○○，存款由丙○○存入，當時我們合夥做生意
    ，他負責做帳云云（本院更(三)卷第八三頁）。惟證人張送妹
    因牽涉本案糾紛，經本院認其於八十一年五月十九日以證人
    身分出庭應訊時，就案情有重要關係事項供前具結，陳述：
    伊並不認識周銘嘉（乙○○之兄），而所簽支票係其開與丙
    ○○合夥做貸款生意用等語，係屬虛偽陳述，已經本院以八
    十五年度上更(一)字第一六六號依偽證罪，判處有期徒刑五月
    ，緩刑三年確定在案，此有該判決附於台北地檢署八十六年
    度偵字第一六一０八號偵查卷第十一頁以下可稽，是其於本
    院所證述前詞，顯與其前經認屬偽證之陳述相同，故其證詞
    已難信實。何況，證人張送妹於偵查中已稱：「簽發支票時
    有我、丙○○、乙○○在場，丙○○叫我開的，簽發時乙○
    ○寫的，印章是丙○○蓋的，……，八四○萬元是拜託乙○
    ○替我寫的，……，支票沒有整本給乙○○使用，僅有借過
    幾張給他用」等（見八十一年度偵字第一○一二六號偵查卷
    第四一至四三頁、第一九六頁，本院八十二年度上訴字第六
    六六七號卷第一六四頁），經本院質諸證人張送妹是否曾有
    如上之供述，其雖以不記得了云云帶過，惟被告於八十五年
    四月二十二日本院八十五年度上更(一)一六六號案調查時亦供
    稱：「…曾張送妹支妹是否是你使用？）只有借票才用…」
    （八十六年度偵字第三○一八號卷第三十一頁），顯見被告
    亦曾使用張送妹之支票無訛，可知證人張送妹之證詞不可信
    。再其經本院質諸是否知道告訴人丙○○如何使用、調度其
    支票時，證人張送妹亦答稱：不知道等語（見本院更(三)審同
    前頁），基上張送妹所言實不足為被告有利之證明，要無疑
    義。
  (六)綜上，被告犯罪事證明確，所辯顯係飾卸之詞，不足採信，
    其犯行洵堪認定。
三、核被告所為，係犯刑法第一百六十九條第一項之誣告罪。被
    告行為後，刑法於九十四年二月二日修正公布，九十五年七
    月一日施行，關於累犯之規定，修正後刑法第四十七條第一
    項規定，將修正前刑法第四十七條限制為受有期徒刑之執行
    完畢，或一部之執行完畢而赦免後，五年以內「故意」再犯
    有期徒刑以上之罪者，始成立累犯。查被告前於七十二年間
    因詐欺案件，經本院判處有期徒刑四月，並於七十八年一月
    二十五日經減刑為有期徒刑二月，七十八年一月一日入監執
    行，七十八年二月二十八日執行完畢，有本院被告全國前案
    紀錄表在卷可稽，其於五年之內「故意」再犯本件有期徒刑
    之罪，依修正前刑法第四十七條規定、修正後刑法第四十七
    條第一項規定，均成立累犯，無所謂有利或不利之情形，無
    適用修正後刑法第二條第一項之規定比較新舊法之問題，爰
    依修正刑法第四十七條第一項規定加重其刑。
四、原審據以論罪科刑，固非無見。惟查：(一)告訴人提出錄音帶
    及錄音譯文，主張被告與其對話時，有承認積欠其二千多萬
    元一事。惟被告否認有錄音帶及譯文內容之對話，而告訴人
    所提出之錄音帶及錄音譯文，尚難執為被告有自白其積欠告
    訴人二千多萬元之證據，已詳如前述。且原審未經播放勘驗
    錄音帶內容，調查錄音帶內疑為被告之男子聲音，是否確係
    被告聲音，及錄音內容與譯文內容是否相符，即以之為被告
    已自白積欠告訴人二千多萬元之證據，即有未洽。(二)被告行
    為後，刑法於九十四年二月二日修正公布，九十五年七月一
    日施行，關於累犯之規定，修正後刑法第四十七條第一項規
    定，將修正前刑法第四十七條限制為受有期徒刑之執行完畢
    ，或一部之執行完畢而赦免後，五年以內「故意」再犯有期
    徒刑以上之罪者，始成立累犯，本件被告「故意」犯誣告罪
    ，亦無所謂「有利或不利」，依一般法律適用原則，適用裁
    判時之刑法第四十七條第一項規定，加重其刑（參見最高法
    院九十五年度第二十一次刑事庭會議，九十五年度台上字第
    五五八九號判決），原審未及審酌，尚有未洽。被告上訴意
    旨仍執陳詞否認犯罪，固無理由，惟原判決既有上開之可議
    ，自應由本院予以撤銷改判。
五、爰審酌被告因告訴人對其提出詐欺告訴，竟虛構事實，誣控
    濫告，徒費司法資源至鉅，並使告訴人受有刑事處分之危險
    ，無辜受有訟累，及其犯罪動機、目的、手段、品行、智識
    程度、所生危害及犯罪後復極力否認犯行，全無悔意之態度
    等一切情狀，仍量處有期徒刑二年。
據上論斷，應依刑事訴訟法第三百六十九條第一項前段、第三
百六十四條、第二百九十九條第一項前段、刑法第一百六十九
條第一項、第四十七條第一項，判決如主文。
本案經檢察官鄭銘謙到庭執行職務。
中　　華　　民　　國　　96　　年　　1 　　月　　25　　日
　　　　　　　　　刑事第十三庭審判長法　官 曾德水
　　　　　　　　　　　　　　　　　  法　官 李錦樑
　　　　　　　　　　　　　　　　　  法　官 林婷立
以上正本證明與原本無異。
如不服本判決，應於收受送達後十日內向本院提出上訴書狀，其
未敘述上訴之理由者並得於提起上訴後十日內向本院補提理由書
（均須按他造當事人之人數附繕本）。
                                    書記官 王增華
中　　華　　民　　國　　96　　年　　1 　　月　　25　　日
附錄本案論罪科刑法條全文
刑法第一百六十九條第一項：
意圖他人受刑事或懲戒處分，向該管公務員誣告者，處七年以下
有期徒刑。
